臺灣雲林地方法院刑事判決
111年度易字第347號
公  訴  人  臺灣雲林地方檢察署檢察官
被      告  王藝芬



上列被告因毀棄損壞案件，經檢察官提起公訴（111年度偵字第1
287號），本院判決如下︰
    主  文
王藝芬犯毀損他人物品罪，處有期徒刑肆月，如易科罰金，以新
臺幣壹仟元折算壹日。
    事  實
一、王藝芬因其位在雲林縣○○鎮○○里○○000號旁空地遭毗鄰之王
    素鑾所興建之雲林縣○○鎮○○里○○000號建物部分占用，竟基
    於毀損之犯意，於民國110年11月9日上午8時30分許，在雲
    林縣○○鎮○○里○○000號旁空地，雇請不知情之挖土機工人張
    鎮福拆除王素鑾所建造之紅磚矮牆，致王素鑾位在上址之紅
    磚矮牆傾頹剝落、水龍頭管線損壞，足生損害於王素鑾。
二、案經王素鑾訴由雲林縣警察局西螺分局報告臺灣雲林地方檢
    察署檢察官偵查起訴。
    理  由
一、按被告以外之人於審判外之陳述，雖不符刑事訴訟法第159
    條之1至第159條之4之規定，然經當事人於審判程序同意作
    為證據，法院審酌該言詞陳述或書面陳述作成時之情況，認
    為適當者，亦得為證據；當事人、代理人或辯護人於法院調
    查證據時，知有第159條第1項不得為證據之情形，而未於言
    詞辯論終結前聲明異議者，視為有前項之同意，刑事訴訟法
    第159條之5定有明文。本件下列作為證據使用而不符刑事訴
    訟法第159條之1至第159條之4規定之相關審判外陳述，其證
    據能力經檢察官、被告於本院審理中均同意或未爭執證據能
    力（見本院卷第35至37頁、第155至160頁），本院即審酌該
    等陳述作成時之情況正常，所取得過程並無瑕疵，且與本案
    相關之待證事實具有關連性，亦無證明力明顯過低等情形，
    適當作為證據，依前開刑事訴訟法第159條之5規定，認上開
    陳述具有證據能力。
二、認定犯罪事實所憑之證據及理由：
　　訊據被告王藝芬固坦承為挖化糞池及排水管，而雇用挖土機
    司機張鎮福到現場施工乙情，然矢口否認有前揭毀損犯行，
    辯稱：我住處下方埋排水管，但因遭告訴人王素鑾在上方蓋
    矮牆，造成我化糞池的水無法排出，要請挖土機工人來挖，
    因空地較窄，挖土機進入時才不小心毀損到該地基及水龍頭
    管線云云。經查：
  ㈠證人張鎮福以挖土機所拆除之紅磚矮牆即雲林縣西螺地政事
    務所108年2月26日土地複丈成果圖（見警卷第22頁，下稱本
    案土地複丈成果圖）所標示之「E區塊」：
　　被告於本院審理時供稱：警卷第16頁照片中之矮磚牆就是本
    案土地複丈成果圖E的部分等語（本院卷第162頁），證人張
    鎮福亦於本院審理時證稱：我所拆除的紅磚牆就是E區塊靠
    近A區塊處，E區塊就是警卷第16頁之紅磚牆，這個地方在我
    挖土機右側履帶的旁邊等語（本院卷第154頁）。從而，警
    卷第16頁所見，遭證人張鎮福部分拆除之紅磚矮牆位在本案
    土地複丈成果圖之「E區塊」乙節，堪以認定。而E區塊之紅
    磚矮牆已因挖土機之拆除而傾頹剝落，並因拆除過程中造成
    告訴人住家之水龍頭管線毀損，導致水流流入告訴人住處，
    業據告訴人於警詢時證述明確（警卷第6頁），並有現場照
    片（警卷第13至17頁）在卷可佐，是此部分事實亦堪認定。
　㈡被告知悉E區塊之紅磚矮牆為告訴人所搭建且未占用其土地，
    仍指示證人張鎮福拆除：
　⒈被告雖辯稱E區塊還無法確定是誰的地云云（本院卷第162頁
    ），然承認知悉該E區塊之紅磚矮牆為告訴人所建造之情（
    本院卷第163頁）。又被告認告訴人所興建之地上物無權占
    用其土地，而於107年間對告訴人提起拆屋還地訴訟，請求
    告訴人拆除本案土地複丈成果圖A區塊及E區塊之地上物，嗣
    經本院民事庭以107年度虎簡字第201號案件審理後，判決告
    訴人應將A區塊之地上物拆除，將土地返還被告，然據地政
    機關測繪結果，認E區塊並未占用被告土地，而駁回被告在
    該案中拆除E區塊地上物之請求，另判決所附本案土地複丈
    成果圖上明確記載「E區塊為囑託測繪之佔用人平房地基（
    未佔用）」等節，有本院107年度虎簡字第201號民事判決在
    卷可稽（本院卷第57頁）。又被告自陳有收受上開民事判決
    （本院卷第162頁），顯見被告概無可能不知悉E區塊為告訴
    人平房地基（即紅磚矮牆）所在，且E區塊並未占用被告之
    土地之事實。被告明知E區塊之紅磚矮牆為告訴人所建造，
    且未占用被告土地，仍指示證人張鎮福以挖土機拆除紅磚矮
    牆（詳下述），並致告訴人水龍頭管線受到損壞，顯有毀損
    他人之物之主觀犯意甚明。
  ⒉被告雖辯稱未指示證人張鎮福拆除紅磚矮牆云云，惟證人張
    鎮福於警詢時證稱：我於110年11月初在西螺鎮八德街施工
    ，有一名王太太剛好從該處經過，看到我在施工，跟我說她
    要拆房子問我有沒有空幫她施工，過了一個禮拜，她跟我約
    110年11月9日上午8時在西螺鎮八德街附近會合，雇用我半
    天的時間幫她拆房子，她帶我至雲林縣○○鎮○○里○○000號之
    施工地點，在八德街會合時，他有提供照片、土地複丈成果
    圖、法院文書，要我幫她拆除土地複丈成果圖中之A區塊，
    並稱於雲林縣○○鎮○○里○○000號旁有凸出之水泥磚牆亦屬於
    她的地，她也要拆除，後續她便帶我到施工地點，並給我一
    張手寫之文書，上面內容為「所有事情與施工人員無關，如
    後續有任何責任皆由王太太負責」，上有她的簽名及捺印，
    後來於施工過程中，居住於雲林縣○○鎮○○里○○000號的住戶
    有出來錄影並報警，因我認為他們有糾紛，所以我便沒有繼
    續施工；雇用我施工的王太太稱遭毀損的地基亦屬其土地，
    要我將該磚牆拆除，拆除過程中震動造成水管破裂；雇主王
    太太要我拆除土地複丈成果圖中的A區塊，因挖土機較大無
    法進入，她說E區塊也屬她的地，拆除也沒關係；當時僅施
    工到E區塊的磚牆等語（警卷第9至10頁），證人於審理時證
    稱：被告有拿土地複丈成果圖、法院文書等文件說地是她的
    要拆除，被告當時說要拆A區塊，後來因為寬度不足，挖土
    機無法進去，被告說磚牆也是她的，在她的界址內，所以我
    就拆除磚牆，我是用挖土機的破碎機來打，被告叫我拆的就
    是警卷第16頁照片中的磚牆，也就是本案土地複丈成果圖的
    E區塊，我還沒拆到A區塊警察就來了等語（本院卷第148至1
    54頁）。由證人張鎮福之證述可知，被告原係要求證人拆除
    A區塊房屋，然因空地狹窄，挖土機無法接近A區塊，被告遂
    向證人稱E區塊紅磚矮牆亦屬其所有，指示證人拆除，以利
    挖土機進入，證人正在拆除E區塊紅磚矮牆時，因告訴人報
    警，證人認被告與告訴人間有糾紛，不願意繼續施工而停止
    拆除。衡諸證人係因被告提出法院文書及土地複丈成果圖，
    並由被告提出簽名其上載有免責聲明之文件，證人方據以施
    工，並於現場顯露土地糾紛情事時立即停工，可見證人對於
    施工處所之權利及責任歸屬有相當程度之敏感度，應無可能
    在無他人指示下，逕自拆除非屬原約定拆除區域之E區塊紅
    磚矮牆，是證人證稱被告表示E區塊之紅磚矮牆屬被告所有
    ，指示其拆除等情，堪認屬實。被告辯稱其沒有叫證人拆除
    矮牆云云，要難憑採。
  ㈢綜上所述，被告所辯，顯係卸責飾詞，殊無可採。被告基於毀損之犯意，雇請不知情之證人張鎮福於110年11月9日上午8時30分許，駕駛挖土機將E區塊告訴人所有之紅磚矮牆予以拆除，並損及告訴人所有之水龍頭管線之犯行，事證明確，堪以認定，應依法論科。　　
三、論罪科刑：　　
  ㈠按刑法上所稱之建築物，係指上有屋面，周有門壁，足蔽風
    雨，可以自由出入，且適於人之起居，而定著於土地上之工
    作物，換言之，認定是否為建築物，應從不可分割的整體，
    依行為時一般人生活水準，客觀加以觀察，其是否為上有屋
    頂、周有門牆，足蔽風雨，可以自由出入，且定著於土地上
    適於人之起居之工作物而言（最高法院92年度台上字第3758
    號判決意旨參照）。公訴意旨固認被告所拆除之紅磚矮牆具
    建築物之性質，因認被告此部分所為係涉犯刑法第353條第1
     項之毀損建築物罪嫌。惟觀諸警卷第16頁所示紅磚矮牆之
    照片，其高度僅由約8塊紅磚疊加而成，應不具有建築物之
    性質，是被告所為，尚不能以刑法第353條第1項之毀損建築
    物罪刑相繩，而應論以同法第354條之毀損他人物品罪。此
    部分亦據檢察官於準備程序時變更起訴法條為刑法第354條
    毀損他人物品罪，本院於審理中亦已諭知被告該刑法第354
    條毀損他人物品罪名，當無妨害被告防禦權之行使，爰依刑
    事訴訟法第300條之規定，變更起訴法條。
  ㈡核被告所為，係犯刑法第354條毀損他人物品罪。
　㈢爰以行為人之責任為基礎，審酌被告與告訴人素有土地糾紛
    ，不思與告訴人協調溝通、尋求解決，竟為求一己之利，明
    知民事拆屋還地判決執行範圍並不及於E區塊，而擅自雇請
    挖土機司機拆除紅磚矮牆，造成告訴人受有財產之損失，所
    為誠屬不該，且於犯後均未坦認犯行，表示不願與告訴人和
    解，犯後態度亦非良好；另考量被告之前科記錄（見卷附臺
    灣高等法院被告前案紀錄表），尚非素行不佳之人，參酌被
    告之經濟生活狀況、智識程度、犯罪之手段等一切情狀，量
    處如主文所示之刑，並均諭知易科罰金之折算標準，以資懲
    儆。
據上論斷，應依刑事訴訟法第299條第1項前段、第300條，判決
如主文。
本案經檢察官陳淑蓉提起公訴，檢察官吳淑娟、黃煥軒到庭執行
職務。
中　　華　　民　　國　　111 　年　　11　　月　 　8 　 日
                  刑事第五庭  法  官  陳靚蓉
以上正本證明與原本無異。
如不服本判決應於收受判決後 20 日內向本院提出上訴書狀，並
應敘述具體理由；其未敘述上訴理由者，應於上訴期間屆滿後
20 日內向本院補提理由書（均須按他造當事人之人數附繕本）
。「切勿逕送上級法院」。　　　　　　　　　
                              書記官  陳玫燕
中　　華　　民　　國　　111 　年　　11　　月　　8 　　日
所犯法條：
刑法第354條
毀棄、損壞前二條以外之他人之物或致令不堪用，足以生損害於
公眾或他人者，處二年以下有期徒刑、拘役或一萬五千元以下罰
金。